臺灣高雄地方法院刑事判決
111年度易字第180號
公  訴  人  臺灣高雄地方檢察署檢察官
被      告  梁召弘


上列被告因違反保護令罪案件，經檢察官聲請以簡易判決處刑（
111年度偵字第7067號），本院認不宜以簡易判決處刑（原案號
：111年度簡字第1124號），改依通常程序進行，判決如下：
    主  文
梁召弘無罪。
    理  由
一、公訴意旨略以：被告梁召弘與何宜靜前為配偶關係，2人間
    具有家庭暴力防治法第3條第1款之家庭成員關係。被告前因對
    何宜靜實施家庭暴力行為，經臺灣嘉義地方法院（下稱嘉義地
    院）於民國110年3月15日以110年度家護字第67號核發民事通常
    保護令（下稱本件保護令），諭令被告應完成下列處遇計畫：
    認知教育輔導12週，每週1次至少1.5小時，並應於111年1月3
    0日前完成（下稱本件處遇計畫）。被告明知前揭保護令內容
    ，竟基於違反保護令之犯意，迄至上開保護令有效期間屆滿時
    ，仍未完成上開處遇計畫，而違反上揭保護令。因認被告涉
    犯家庭暴力防治法第61條第5款之違反保護令罪嫌等語。
二、按犯罪事實應依證據認定之，無證據不得認定犯罪事實；不
    能證明被告犯罪，應諭知無罪之判決，刑事訴訟法第154條
    第2項、第301條第1項分別定有明文。復按認定不利於被告
    之事實，須依積極證據，苟積極證據不足為不利於被告事實
    之認定時，即應為有利於被告之認定，更不必有何有利之證
    據；而所謂認定犯罪事實之積極證據，係指適合於被告犯罪
    事實之認定之積極證據而言，雖不以直接證據為限，間接證
    據亦包括在內；然而無論直接或間接證據，其為訴訟上之證
    明，須於通常一般之人均不致有所懷疑，而得確信其為真實
    之程度者，始得據為有罪之認定，倘其證明尚未達到此一程
    度，而有合理之懷疑存在時，致使無從形成有罪之確信，根
    據「罪證有疑，利於被告」之證據法則，即不得遽為不利被
    告之認定，更不能以推測或擬制之方法，以為裁判基礎。
三、公訴意旨認被告涉犯上揭罪嫌，係以：㈠本件保護令、㈡高雄
    市政府衛生局（下稱衛生局）111年1月18日高市衛社字第111
    30551100號函、㈢高雄市政府衛生局110年4月15日送達證書、
    ㈣個案匯總報告、㈤高雄市移送家暴加害人未完成處遇計畫查
    核表、㈥家庭暴力加害人未到達執行機構通知書等件為其主要論
    據。
四、經查：
（一）訊據被告固不諱言其未依限完成本件處遇計畫，惟否認有
      何違反保護令之犯行，辯稱：我沒有收到凱旋醫院因疫情
      停課的通知，我也沒接到凱旋醫院打給我的電話，因為我
      一直被追債，所以沒辦法接電話，我就讓電話響到掛掉等
      語（見易字卷第25頁）。是本件首應審究者厥為：本件依
      現存卷內證據，是否足認被告確有違反保護令之犯意？
（二）公訴意旨固非無見，惟查：
　　1.嘉義地院核發本件保護令後，衛生局爰以公函通知被告應
      於110年4月30日，同年5月7、14、21、28日、同年6月4、
      11、18、25日、同年7月2、9、16日之晚間6時40分至高雄
      市立凱旋醫院（下稱凱旋醫院）一樓團體治療室，接受每
      次2小時之認知教育輔導課程，並經執被告印章之人收受
      ，有該局110年4月13日高市衛社字第11033231500號函（
      下稱完成處遇計畫通知公函）、110年4月15日送達證書在
      卷足憑（他字卷第15至16頁、第13頁）。自110年5月19日
      至同年7月26日（下稱停辦期間），衛生局因應中央流行
      疫情指揮中心宣布提升全國疫情警戒至第三級，乃暫停辦
      理上揭處遇課程，而該局除於110年7月1日致電被告欲告
      知後續處遇相關事項，惟聯繫未果外，未再另以電話或公
      文通知，有該局111年7月1日高市衛社字第11136700600號
      函在卷可查（簡字卷第25頁）。
　  2.上揭停辦期間，國內因嚴重特殊傳染性肺炎（COVID-19）
      疫情因素，廣泛關閉或禁止群體集會之場所或活動，為公
      眾週知之事實，受上揭處遇計畫課程通知之人，於此期間
      未遵期參與上揭處遇計畫課程，原即難予非難；況衛生局
      上揭完成處遇計畫通知公函所載之處遇計畫課程時間為自
      110年4月30起至同年7月16日之每週五晚間6時40分至8時4
      0分許，足使收受通知之人合理預期上載110年7月16日即
      為處遇計畫課程執行之末日。而本件停辦期間係至110年7
      月26日，已逾上開處遇計畫課程執行之末日，衛生局於通
      知被告後續處遇相關事項時，又僅以電話聯絡，在未獲聯
      繫後，亦未更以公文或其他方式通知，堪認被告在未接獲
      衛生局通知有關後續處遇計畫課程之情形下，實無從得知
      上揭處遇計畫課程因疫情停辦後，是否、何時恢復續辦暨
      後續於何時、地繼續執行等節，從而本件應難毫無合理懷
      疑認被告於本件保護令所定期間內未完成本件處遇計畫，
      於主觀上有何違反保護令之犯意。
五、綜上，本件公訴意旨所指被告所涉犯行，依檢察官所舉前揭
    全部證據，未達通常一般之人均不致有所懷疑而得確信為真
    實之程度，依罪疑唯輕原則，本院無從形成被告有罪之確信
    ，應為被告無罪之諭知。
據上論斷，應依刑事訴訟法第301條第1項前段，判決如主文。
本案經檢察官陳建烈聲請簡易判決處刑，檢察官李怡增、邱柏峻
到庭執行職務。
中　　華　　民　　國　　111 　年　　10　　月　　21　　日
　　　　　　　　　刑事第十四庭  審判長法　官　吳書嫺

　　　　　　　　　　　　　　　　      法　官　陳一誠

　　　　　　　　　　　　　　　　      法　官　林軒鋒
以上正本證明與原本無異。
如不服本判決應於收受送達後20日內向本院提出上訴書狀，並應
敘述具體理由；如未敘述上訴理由者，應於上訴期間屆滿後20日
內向本院補提理由書（均須按他造當事人之人數附繕本）「切勿
逕送上級法院」。
中　　華　　民　　國　　111 　年　　10　　月　　21　　日
　　　　　　　　　　　　　　　　　    書記官  李偲琦